【裁判字號】    98,交聲,2410
【裁判日期】    980828
【裁判案由】    聲明異議
【裁判全文】
臺灣高雄地方法院交通事件裁定        98年度交聲字第2410號
原處分機關  交通部公路總局高雄區監理所
異  議  人
即受處分人  甲○○
上列異議人因交通違規案件，對於交通部公路總局高雄區監理所
中華民國98年8 月17日所為之處分（原處分：高監營裁字第裁80
-NO0000000號）聲明異議，本院裁定如下：
    主  文
原處分關於甲○○酒精濃度超過規定標準，吊扣駕駛執照拾貳個
月之處分撤銷。
上開撤銷部分不罰。
    理  由
一、異議意旨略以：異議人即受處分人甲○○固於民國98年8 月
    4 日凌晨3 時55分許，駕駛車牌號碼VM8-700 號輕型機車，
    行經高雄縣岡山鎮○○路，經員警路檢酒測，因酒精濃度達
    每公升0.46毫克，超過規定標準，經警當場開單舉發，嗣經
    原處分機關裁罰新臺幣（下同）3 萬元罰鍰，並吊扣駕駛執
    照12個月及施以道安講習，惟異議人違規時所駕上開輕型機
    車之資格憑證係普通小型車駕駛執照，且異議人平日以駕車
    載貨為業，全家之生計均賴異議人維持，若將其駕駛執照吊
    扣，將嚴重影響經濟收入來源，爰依法聲明異議，請求撤銷
    原處分關於吊扣其駕駛執照之處分等語（關於罰鍰及道安講
    習部分，未聲明異議）。
二、按汽車駕駛人飲用酒類後其吐氣所含酒精濃度超過每公升0.
    25毫克以上者，不得駕車，道路交通安全規則第114 條第2
    款定有明文。汽車駕駛人，駕駛汽車經測試檢定有酒精濃度
    超過規定標準者，處1 萬5,000 元以上6 萬元以下罰鍰，並
    當場移置保管該汽車及吊扣其駕駛執照1 年，道路交通管理
    處罰條例第35條第1 項第1 款亦有明文。又道路交通管理處
    罰條例第68條之條文內容，經立法院於94年11月23日修正通
    過，總統於94年12月14日以華總一義字第09400199321 號令
    修正公布，嗣由行政院於95年2 月27日以行政院院臺交字第
    0950082898號令發布定自95年3 月1 日施行，由原條文：「
    汽車駕駛人，因違反本條例及道路交通安全規則之規定，受
    『吊扣』或『吊銷』駕駛執照處分時，『吊扣』或『吊銷』
    其持有各級車類之駕駛執照」，修正為：「汽車駕駛人，因
    違反本條例及道路交通安全規則之規定，受『吊銷』駕駛執
    照處分時，『吊銷』其持有各級車類之駕駛執照」，修正後
    之新法已將「吊扣」之連坐規定排除在外，是本件受處分人
    行為時該條文已修正公布施行，自應適用修正後道路交通管
    理處罰條例第68條之規定。而該條修正理由係因「原條文將
    違法或違規駕駛人所持有各級車類之駕駛執照一併吊扣，失
    之過酷，影響人民工作及生活過鉅」，顯見依修正後道路交
    通管理處罰條例第68條之規定，汽車駕駛人因違反道路交通
    管理處罰條例及道路交通安全規則之規定，受「吊扣」駕駛
    執照處分時，僅能「吊扣」違規當時所駕駛車輛之駕駛執照
    ，不能再「吊扣」其持有各級車類之駕駛執照，至為顯明。
    再者，行政行為，採取之方法所造成之損害不得與欲達成目
    的之利益顯失均衡，行政程序法第7 條第3 款定有明文及行
    政罰法第18條規定意旨可資參照。又依道路交通安全規則第
    61條第1 項第4 款規定，汽車駕駛人取得高一級車類之駕駛
    資格者，應換發駕駛執照，並准其駕駛較低級車類之車輛，
    已領有小型車駕駛執照者，得駕駛輕型機器腳踏車。故異議
    人係騎乘輕型機車違規，若其小型車駕駛執照因而遭吊扣，
    將造成異議人不能駕駛普通小型車之結果，則原處分機關採
    取吊扣異議人小型車駕駛執照，以達成限制其騎乘輕型機車
    之目的，所造成損害已與欲達成目的之利益顯失均衡（臺灣
    高等法院高雄分院98年度交抗字第31、66、229 號裁定意旨
    參照）。
三、經查：
(一)異議人有於上開時地，酒後駕駛上開車輛，經警測得其酒後
    吐氣所含酒精濃度達每公升0.46毫克等情，業據受處分人自
    承在卷（見本院卷第6 頁聲明異議狀），復有高雄縣政府警
    察局98年8 月4 日舉發違反道路交通管理事件通知單、酒精
    濃度測試單各1 紙在卷可稽（見本院卷第12頁）。職是，異
    議人酒後吐氣所含酒精濃度既已超過每公升0.25毫克之標準
    ，違反道路交通管理處罰條例第35條第1 項第1 款規定之事
    實明確，應堪認定。
(二)又按法官依據法律獨立審判，為憲法第80條所明定，原處分
    機關所舉臺灣高等法院97年度交抗字第118 號裁定所持領有
    駕駛執照之駕駛人，於駕駛較低級之車輛違反道路交通管理
    處罰條例第35條，應吊扣其領有之駕駛執照之見解，僅係個
    別法院針對個案所表示之意見，並非各級法院統一之法律見
    解，自無拘束本院或行政機關行政處分之效力，為本院所不
    採，附此敘明。
(三)異議人係駕駛輕型機車，並非駕駛小客車違規，而原處分機
    關未審酌新修正之法律規定，逕予裁處吊扣駕駛執照12個月
    （裁決書上未載明駕駛執照種類，惟參酌卷附移送書所載，
    係欲吊扣異議人小型車駕駛執照12個月，見本院卷第2 頁）
    ，復未依「違反道路交通管理事件統一裁罰基準及處理細則
    」第43條第2 項第3 款規定，記明應受吊扣駕駛執照之名稱
    ，均有可議，是異議人本件異議為有理由，應由本院將原處
    分關於吊扣駕駛執照12個月部分之處分撤銷，又因異議人並
    無輕型機車駕駛執照可供執行吊扣，爰就此部分另為不罰之
    諭知。至原處分關於罰鍰及施以道安講習之部分，異議人並
    未聲明異議，不在本件審究範圍內，附此敘明（臺灣高等法
    院98年度交抗字第167 號裁定同此見解）。
四、依道路交通案件處理辦法第20條前段，裁定如主文。
中    華    民    國    98    年    8     月    28    日
                  交通法庭    法  官   李俊霖
以上正本證明與原本無異。
如不服本裁定，應於收受送達後5 日內向本院提出抗告狀。
中    華    民    國    98    年    9     月    2     日
                              書記官   武凱葳


司法院資訊處製作；財團法人民間司法改革基金會備份。
